臺灣高等法院臺中分院刑事判決
110年度上訴字第639號

上  訴  人  
即  被  告  TRAN VAN TUAN(中文名陳文俊)




指定辯護人  本院公設辯護人郭博益  
上  訴  人  
即  被  告  NGUYEN PHAM THANH VUONG(中文名阮范青王)




選任辯護人  吳建寰律師（法扶律師）
上  訴  人  
即  被  告  利寧和


選任辯護人  羅誌輝律師（法扶律師）
上  訴  人  
即  被  告  王茂林



選任辯護人  張慶達律師
上列上訴人因違反毒品危害防制條例等案件，不服臺灣臺中地方
法院109年度訴字第2456號中華民國110年2月4日第一審判決（起
訴案號：臺灣臺中地方檢察署109年度偵字第16681號、第16682
號、第16687號、第28260號、第28261號），提起上訴，本院判
決如下：
    主  文
原判決關於陳文俊犯轉讓禁藥罪部分，撤銷。
陳文俊犯轉讓禁藥罪，處有期徒刑參月。
其他上訴均駁回。
    事  實
一、TRAN VAN TUAN（中文姓名：陳文俊，下稱陳文俊）、NGUYE
    N PHAM THANH VUONG（中文姓名：阮范青王，下稱阮范青王
    ）及DAOVAN NAM （中文姓名：桃文南，下稱桃文南，所犯
    販賣第二級毒品罪，業經判處罪刑確定)、NGUYEN DINH CON
    G（中文姓名：阮庭功，下稱阮庭功，所涉販賣第二級毒品
    罪嫌，另案通緝中）均為越南國籍人，為牟販賣毒品之不法
    利益，由桃文南出面以其使用之行動電話內建通訊軟體，向
    其他越南籍友人兜售毒品；陳文俊、阮庭功主導毒品銷售，
    並將計程車司機及購買毒品者之聯絡方式，提供予桃文南、
    阮范青王；桃文南、阮范青王負責將毒品分裝，並利用通訊
    軟體LINE與擔任計程車司機之利寧和或王茂林聯絡，指示利
    寧和或王茂林將毒品運送至指定地點予購買毒品之人。謀議
    既定，則依上開分工模式，各為下列犯行：
  ㈠陳文俊、利寧和、姚文南基於販賣第二級毒品甲基安非他命
    以營利之犯意聯絡，於附表一編號1所示之時間、地點，販
    賣第二級毒品甲基安非他命予居友海（交易時間、地點、毒
    品數量、價格均如附表一編號1所示），並取得附表一編號1
    所示之販毒所得。　
　㈡陳文俊、阮范青王、利寧和、阮庭功基於販賣第二級毒品甲
    基安非他命以營利之犯意聯絡，於附表一編號2至7所示之時
    間、地點，販賣第二級毒品甲基安非他命予各該人（交易時
    間、地點、毒品數量、價格均如附表一編號2至7所示），並
    取得附表一編號3、4、6、7所示之販毒所得。
　㈢陳文俊、阮范青王、王茂林、阮庭功基於販賣第二級毒品甲
    基安非他命以營利之犯意聯絡，於附表一編號8、9所示之時
    間、地點，販賣第二級毒品甲基安非他命予各該人（交易時
    間、地點、毒品數量、價格均如附表一編號8、9所示），並
    取得附表一編號8、9所示之販毒所得。　
二、陳文俊明知甲基安非他命為第二級毒品，亦屬藥事法所稱之
    禁藥，不得轉讓，仍基於轉讓禁藥之犯意，於民國109年5月
    27日6時許，在臺中市○○區○○○路000號4樓，無償交付數量不
    詳之甲基安非他命1小包予阮范青王施用而轉讓之。
三、嗣經警依法實施通訊監察及蒐證後，於109年5月27日15時22
    分許，在臺中市○○區○○路00路00號員工宿舍，當場查扣筆記
    本1本、鑰匙及磁扣1副、行動電話1支；復經警於同日16時1
    1分許，在臺中市○○區○○○路000號，當場查扣毒品殘渣袋5個
    、吸食器2組、玻璃球24顆、藥鏟5支、電子磅秤1 台、分裝
    夾鏈袋1包、房屋租賃契約1份、筆記本1本、行動電話2支。
    再經警於同日19時2分許，在臺中市○○區○○街000巷0號，當
    場查扣吸食器1組、行動電話1支。又經警於同日15時25分許
    ，在臺中市北屯區建和路2段與和順三街口，
　　查扣利寧和犯罪所用之交通工具（車牌號碼000-00號營業用
    小客車，業經利寧和同意變價，已變價21萬6,000元）、甲
    基安非他命10包、玻璃球吸食器9個，現金11萬5,800元、門
    號0000000000號、0000000000號行動電話各1支。另經警於
    同年月29日9 時20分許，在臺中市○○區○○路00號，查扣王茂
    林犯罪所用之交通工具（車牌號碼000-0000號營業用小客車
    ，業經王茂林同意變價，已變價20萬元）、門號0000000000
    號、0000000000號行動電話各1支及計帳便條紙1張，而循線
    查悉上情。　　
四、案經臺灣臺中地方檢察署檢察官指揮內政部警政署保安警察
    第三總隊第一大隊及臺中市政府警察局刑事警察大隊共同查
    獲，並分別報告臺灣臺中地方檢察署檢察官偵查起訴。　　
    理  由
壹、本件認定事實所引用之卷內所有卷證資料（包含人證、物證
    、書證），並無證據證明係公務員違背法定程序所取得，與
    本案事實亦有自然之關連性，檢察官、上訴人即被告陳文俊
    、阮范青王、利寧和、王茂林及各辯護人於準備程序迄至本
    案言詞辯論終結，均不爭執該等卷證之證據能力或曾提出關
    於證據能力之聲明異議，且卷內之傳聞書證，亦無刑事訴訟
    法第159條之4之顯有不可信之情況或其他不得作為證據之情
    形，本院認引為證據為適當，是依刑事訴訟法第159條之4、
    之5等規定，下述認定事實所引用之證據方法均有證據能力
    。
貳、認定犯罪事實所憑之證據及理由：
一、上開犯罪事實，業據上訴人即被告陳文俊、阮范青王、利寧
    和、王茂林於警詢、偵查、原審及本院審理時均坦承不諱，
    並分別證述共同正犯彼此之間的犯罪事實（陳文俊部分見偵
    卷二第23-27、33-39、65-79、679-681頁，聲羈卷一第89-9
    3頁，偵卷一第453-479、527-531頁，偵聲卷一第51-52頁，
    原審卷第97-103、226-241、397頁，本院卷①第221頁、卷②
    第208頁；阮范青王部分見偵卷一第341-347、375-399、435
    -440頁，偵卷二第667-677頁，聲羈卷一第65-69頁，偵聲卷
    一第61-62頁，原審卷第97-103、226-241、397頁，本院卷①
    第221頁、卷②第208頁；利寧和部分見偵卷二第207-209、21
    1-223、283-287、295-309、649-659頁，聲羈卷一第43-47 
    頁，偵卷三第17-23、35-39、51-54、79-111、145-153、55
    5-559、567-568頁，偵聲卷一第73-74頁，原審卷第226-241
    、397頁，本院卷①第221頁、卷②第208頁；王茂林部分見偵
    卷一第13-23、221-227、251-255、275-295、315-321、571
    -575、581-582頁，聲羈卷二第21-25頁，偵聲卷二第23-24
    頁，原審卷第226-241、397頁，本院卷①第221頁、卷②第208
    頁。另卷宗名稱及其簡稱對照如附表三，以下均同）。核與
    證人即共犯桃文南警詢及偵查中之證述（見偵卷二第345-35
    0、353-358、361-363、367-369頁，偵卷六第47-52、57-59
    頁）、證人居友海警詢及偵查中之證述（見偵卷二第373-37
    7、383-386頁，偵卷八第27-33、45-48頁）、證人范江龍警
    詢及偵查中之證述（見偵卷一第191-201頁、偵卷二第589-5
    93頁）、證人阮庭陞警詢及偵查中之證述（見偵卷一第191-
    201頁、偵卷八第67-73頁）、證人范光宣警詢及偵查中之證
    述（見偵卷二第417-421、477-489頁）、證人陳文龍警詢及
    偵查中之證述（見偵卷二第505-512、535-543頁）、證人阮
    輝黃警詢及偵查中之證述（見偵卷一第131-135、167-169、
    175-177 頁）、證人武世仙警詢及偵查中之證述（見偵卷一
    第191-201頁、偵卷二第557-564頁）大致相符。並有指認犯
    罪嫌疑人紀錄表：①被告王茂林指認（見偵卷一第25-31、26
    3-269頁）②證人阮輝黃指認（見偵卷一第151-157頁）③被告
    阮范青王指認（見偵卷一第353-361、417-423頁）④被告陳
    文俊指認（見偵卷一第485-491頁），被告王茂林之：①相關
    蒐證照片暨扣案物品翻拍照片（見偵卷一第33-41頁）②保安
    警察第三總隊第一大隊搜索扣押筆錄、扣押物品目錄表（見
    偵卷一第65-71頁）③被告王茂林持有之0000000000號行動電
    話與證人武世仙之通訊監察譯文（見偵卷一第299頁）④扣案
    便條紙影本（見偵卷一第231頁）⑤接受指示之LINE對話紀錄
    翻拍照片（見偵卷一第307-311頁），被告阮范青王之：①蒐
    證照片（見偵卷一第363-365 頁）②被告阮范青王與被告利
    寧和之LINE對話紀錄翻拍照片（見偵卷一第367頁）③被告阮
    范青王與被告利寧和之LINE語音譯文（見偵卷一第405-415
    頁）、被告利寧和接受指示之LINE對話紀錄翻拍照片（見偵
    卷一第495-503頁）、證人阮庭陞之手機截圖畫面（見偵卷
    一第519-523頁），被告陳文俊之：①扣案IPHONE手機與被告
    利寧和於108年12月2日之LINE對話紀錄翻拍照片（見偵卷二
    第47頁）②保安警察第三總隊第一大隊搜索扣押筆錄、扣押
    物品目錄表（見偵卷二第49-55、57-63、103-109、117-123
    頁）③蒐證照片（見偵卷二第81-87頁）、被告阮范青王之保
    安警察第三總隊第一大隊搜索扣押筆錄、扣押物品目錄表（
    見偵卷二第175-181 頁），被告利寧和之：①保安警察第三
    總隊第一大隊搜索扣押筆錄、扣押物品目錄表（見偵卷二第
    235-241頁）②蒐證照片（見偵卷二第255-259、279-281 頁
    ）③被告陳文俊與被告利寧和之LINE語音譯文（見偵卷二第2
    75-277頁）④被告利寧和持用之0000000000號行動電話與證
    人陳文龍之通訊監察譯文（見偵卷二第323-335頁）⑤被告利
    寧和持用之0000000000號行動電話與證人范光宣之通訊監察
    譯文（見偵卷二第423頁）⑥被告利寧和持用之0000000000號
    行動電話與證人武世仙之通訊監察譯文（見偵卷二第573-57
    5頁）⑦被告利寧和持用之0000000000號行動電話與證人范江
    龍之通訊監察譯文（見偵卷二第599頁），指認犯罪嫌疑人
    紀錄表：①被告利寧和指認（見偵卷二第261-271頁）②證人
    范光宣指認（見偵卷二第425-431頁）③證人陳文龍指認（見
    偵卷二第521-527頁）④證人武世仙指認（見偵卷二第565-57
    1 頁）⑤證人范江龍指認（見偵卷二第595-598頁）、證人桃
    文南與被告王茂林之LINE對話紀錄（見偵卷二第409頁）、
    臺灣臺中地方檢察署109年度偵字第1636號、第13712號起訴
    書（見偵卷二第693-698頁）、被告利寧和之指認犯罪嫌疑
    人紀錄表（見偵卷三第25-31頁）、證人桃文南之指認犯罪
    嫌疑人紀錄表（見偵卷六第53-55頁）、被告利寧和持用之0
    000000000號行動電話通訊監察譯文（見偵卷六第167-208 
    頁）、另案被告桃文南與證人居友海之甲基安非他命交易過
    程時序表（見偵卷八第38頁）、證人阮庭陞之臉書訊息截圖
    內容（見偵卷八第95-111頁）、被告王茂林持有之00000000
    00號行動電話與證人阮輝黃之通訊監察譯文（見偵卷八第14
    5頁）、臺灣臺中地方法院109年聲監字第277至279號、第40
    2至404號通訊監察書暨其附表（見偵卷八第167-205頁）、
    衛生福利部草屯療養院109年6月10日草療鑑字第1090600053
    號鑑驗書（見偵卷八第327-328頁）、衛生福利部草屯療養
    院109年6月10日草療鑑字第1090600049號鑑驗書（見偵卷八
    第329頁）、扣押物品翻拍照片（見偵卷八第351-361、377-
    383頁）、臺灣臺中地方檢察署109年8月7日中檢增愛（談）
    109變價6字第160589號函覆【被告利寧和之牌號129-6F號營
    業小客車，已用新臺幣21萬6千元拍定完成變價程序】（見
    變價6號卷第191頁）、臺灣臺中地方檢察署109年8月7日中
    檢增愛（談）109變價7字第160590號函覆【被告王茂林之牌
    號TDE-2823號營業小客車，已用20萬元拍定完成變價程序】
    （見變價7號卷第151頁）、另案被告桃文南iPHONE8 、SAMS
    UNGA70手機內之通訊軟體對話截圖（見原審卷第355-369頁
    ）、衛生福利部草屯療養院109年1月31日草療鑑字第109010
    0331號鑑驗書（見原審卷第375頁）在卷可稽。
二、按販賣毒品係違法行為，非可公然為之，而毒品亦無公定價
    格，係可任意分裝增減分量及純度，且每次買賣之價格、數
    量，亦隨時依雙方之關係深淺、資力、需求量、對行情之認
    知、來源是否充裕、查緝是否嚴緊、購買者被查獲時供述購
    買對象之可能風險之評估等因素，而異其標準，機動調整，
    非可一概論之。實務上販賣之利得，除非經行為人詳細供出
    所販賣之毒品之進價及售價，且數量俱臻明確外，實難察得
    其交易實情，然販賣者從價差或量差中牟利，方式雖異，惟
    其販賣行為意在營利則屬同一。從而，舉凡「有償交易」，
    除足以反證行為人確係另基於某種非圖利本意之關係外，通
    常尚難因無法查悉其精確之販入價格，作為是否高價賣出之
    比較，諉以無營利之意思，而阻卻販賣犯行之追訴。查被告
    陳文俊於原審準備程序稱：本案販賣毒品的獲利大約是賣2,
    000元賺1,000元；被告阮范青王稱：陳文俊指揮包裝毒品交
    付給計程車司機，陳文俊會送我吃免費的安非他命；被告利
    寧和稱：車資是我的獲利，但沒有收到錢，是用欠的；被告
    王茂林稱：我的獲利是起訴書附表所載的車資等語（見原審
    卷第233-235頁），足認被告4人確係基於營利之意圖而為附
    表一所示販賣甲基安非他命毒品之行為。
參、論罪之說明：
一、行為後法律有變更者，適用行為時之法律。但行為後之法律
    有利於行為人者，適用最有利於行為人之法律，刑法第2條
    第1項定有明文。查被告陳文俊等4人行為後，毒品危害防制
    條例第4條第2項業於109年1月15日修正公布，並自同年7月1
    5日生效施行。修正前毒品危害防制條例第4條第2項係規定
    ：「製造、運輸、販賣第二級毒品者，處無期徒刑或七年以
    上有期徒刑，得併科新臺幣一千萬元以下罰金。」修正後規
    定：「製造、運輸、販賣第二級毒品者，處無期徒刑或十年
    以上有期徒刑，得併科新臺幣一千五百萬元以下罰金。」；
    另修正前同條例第17條第2 項規定：「犯第四條至第八條之
    罪於偵查及審判中均自白者，減輕其刑。」修正後規定：「
    犯第四條至第八條之罪於偵查及歷次審判中均自白者，減輕
    其刑。」，修正後就自白減刑之條件增加「歷次審判中均自
    白」之要件，經比較修正前後之規定，修正後之法定刑提高
    ，且對自白減刑之條件趨嚴，以修正前之規定較有利被告，
    依刑法第2條第1項前段之規定，應整體適用被告4人行為時
    即修正前毒品危害防制條例第4條第2項、第17條第2項之規
    定。　　
二、按甲基安非他命係毒品危害防制條例列管之第二級毒品，復
    為藥事法所公告列管之禁藥。被告陳文俊轉讓甲基安非他命
    之犯行，並無證據證明其轉讓數量已達淨重10公克以上，是
    應同時構成毒品危害防制條例第8條第2項之轉讓第二級毒品
    罪，以及藥事法第83條第1項之轉讓禁藥罪，二者屬法條競
    合。為能充分評價被告轉讓甲基安非他命之不法行為，自應
    優先適用刑度較重之藥事法規定。又行為人轉讓同屬禁藥之
    第二級毒品甲基安非他命（未達法定應加重其刑之一定數量
    ）予成年人（非孕婦），依重法優於輕法之原則，擇較重之
    藥事法第83條第1項轉讓禁藥罪論處，如行為人於偵查及審
    判中均自白，仍應適用毒品危害防制條例第17條第2項規定
    減輕其刑（最高法院109年度台上大字第4243號裁定意旨參
    照）。
三、核被告陳文俊附表一編號1至9所為；被告阮范青王附表一編
    號2至9所為；被告利寧和附表一編號1至7所為；被告王茂林
    附表一編號8至9所為，均係犯修正前毒品危害防制條例第4 
    條第2項販賣第二級毒品罪，被告4人因販賣而持有第二級毒
    品甲基安非他命之低度行為，為其販賣毒品之高度行為所吸
    收，均不另論罪；被告陳文俊就犯罪事實二所為，係犯藥事
    法第83條第1項轉讓禁藥罪，又藥事法並無就持有禁藥行為
    科以刑罰，並無轉讓高度行為吸收持有低度行為之問題。
四、被告陳文俊、利寧和與共犯桃文南就附表一編號1之犯行；
    被告陳文俊、阮范青王、利寧和與共犯阮庭功就附表一編號
    2至7之犯行；被告陳文俊、阮范青王、王茂林與共犯阮庭功
    就附表一編號8、9之犯行間，有犯意聯絡及行為分擔，均應
    依刑法第28條，論以共同正犯。　　
五、被告4人所犯上開各罪，時間、地點可以明顯區隔，故其犯
    意各別，行為互殊，均應予分論併罰
六、被告4人於偵查中、原審及本院審判中，對於各別所犯之販
    賣第二級毒品、轉讓禁藥犯行均予以自白，爰依修正前毒品
    危害防制條例第17條第2項規定，均減輕其刑。
肆、上訴駁回部分：　　
一、原審認被告4人就犯罪事實一㈠至㈢所示犯行事證明確，適用
    修正前毒品危害防制條例第4條第2項之規定，審酌被告4 人
    貪圖販賣毒品之利益，而為本案犯行之動機；獲利與毒品大
    盤、中盤雖難以相提並論，但所為仍助長毒品泛濫之犯罪所
    生危害；始終坦承犯行之犯後態度；被告陳文俊在本案居主
    導販毒行為之地位，亦為因本案販毒行為實際上從中獲利者
    ，被告阮范青王在本案擔任分裝毒品及聯繫運毒者之工作，
    獲利係陳文俊提供之毒品，被告利寧和、王茂林在本案擔任
    以計程車運毒之工作，獲利僅每次運毒之車資之分工情形，
    兼衡被告陳文俊自陳高中畢業、未婚、需扶養母親，被告阮
    范青王高中肄業、未婚、無親屬需扶養，被告利寧和高中畢
    業、之前從事計程車司機、月收入約3萬、離婚、需扶養父
    母，被告王茂林高職畢業、之前在工廠上班兼差計程車司機
    ，月收入約4萬元，未婚，無親屬需扶養，因病領有重度身
    心障礙證明等一切情狀，分別量處如附表一「原審判處罪刑
    」欄所示之刑。又審酌被告4人販賣對象不同且人數眾多，
    但犯罪型態類似，販賣時間接近等情，而定其等應執行之刑
    。復說明：本案毒品相關金錢獲利最終均上繳予被告陳文俊
    ，利寧和、王茂林則是獲得運毒之車資、阮范青王則未自毒
    品交易中獲得金錢利益，是被告陳文俊就附表一編號1、3、
    4、6、7、8、9；被告利寧和就附表一編號1、6、7；被告王
    茂林就附表一編號8、9所示販賣第二級毒品之犯罪所得，雖
    未扣案，仍應依刑法第38條之1第1、3項規定，宣告沒收及
    追徵。扣案如附表二編號24之甲基安非他命，係供被告利寧
    和販賣之用，應依毒品危害防制條例第18條第1項規定，於
    其附表一編號7所示最後一次販賣毒品犯行項下諭知沒收銷
    燬。被告陳文俊遭扣押如附表二編號3、13、14之手機，其
    均坦承有用於販毒所用（見原審卷第235頁），被告阮范青
    王遭扣押如附表二編號16之手機，曾用於聯絡販毒事宜使用
    （見偵卷二第167頁），被告利寧和遭扣押之如附表二編號1
    8、19之手機，其坦承有拿來販毒使用過（見原審卷第235頁
    ），被告王茂林遭扣押如附表二編號21之記帳紙，其自承用
    於紀錄運毒車資（見偵卷一第223頁），如附表二編號23之
    手機，亦坦承有用於販毒聯絡使用（見原審卷第235頁），
    應依毒品危害防制條例第19條第1項規定，於被告分別所犯
    各次販賣毒品行為項下宣告沒收，至於其餘扣案物品，並無
    證據證明與本案販賣第二級毒品犯行有關，不予宣告沒收。
    被告陳文俊、阮范青王，均為越南籍外國人，因本案受有期
    徒刑以上之宣告，其2人原先係來台工作，從事製造業，因
    而取得在我國居留之資格，卻於我國境內從事販毒之非法行
    為，嚴重敗壞治安，爰依刑法第95條規定，宣告其2人均於
    刑之執行完畢或赦免後，驅逐出境。經核原審認事用法，均
    無違誤，量刑、沒收及保安處分亦屬妥適。
二、被告陳文俊上訴意旨略以：被告於警偵訊中均供稱阮庭功為
    本案之共犯，僅因阮庭功通緝中而需另案審結，原審未依毒
    品危害防制條例第17條第1項規定減輕被告刑責，即有違誤
    。又本案係因桃文南涉嫌恐嚇取財而經員警於109年5月27日
    搜索被告住處，當時並未查獲任何相關毒品，因是被告之筆
    記本乃向員警坦承販賣第二級毒品犯行，此應有刑法第62條
    自首減刑之適用。另被告僅是一般零散毒品之販售者，每次
    交易所得利潤微薄，亦不知曉販賣毒品刑責之重，請依刑法
    第59條規定酌減其刑等語。
三、被告阮范青王上訴意旨略為：被告為越南籍移工，離鄉背井
    、經濟窘迫，僅因同鄉情誼協助聯繫分裝零星販售少量毒品
    ，藉此獲取免費施用毒品之微薄利益，實非主要犯罪者，縱
    依毒品危害防制條例第17條第2項規定減輕其刑後，猶屬過
    重，非無顯可憫恕之處，原審認被告在客觀上無任何情輕法
    重而拒絕適用刑法第59條規定予以酌減其刑，認事用法即有
    不當。又原審就被告所犯各罪均量處有期徒刑3年8月，定應
    執行刑為有期徒刑4年10月，亦屬過重，難認合於平等原則
    及比例原則等語。
四、被告利寧和上訴意旨略以：被告負責運送毒品至指定地點，
    運毒次數不多，且聽從陳文俊之指揮，犯罪情節輕微，犯罪
    所得亦僅有1,800元，對社會所生具體危害甚低，又前無任
    何犯罪紀錄，素行良好，偵查及審理中均坦承犯罪，態度甚
    佳，若處以重度自由刑，實有過苛之嫌，請依刑法第59條規
    定酌量減輕其刑等語。
五、被告王茂林上訴意旨略為：被告患有A型重型血友病及左右
    膝關節血友病病變等病症，需藉助柺杖行走並長期接受追蹤
    治療，經臺中市政府社會局認定為重度身心障礙者，並領有
    中央健康保險局核發之重大傷病卡。被告原是薩克斯風樂器
    製造技師，為維持家計，始利用業餘時間駕駛計程車以增加
    收入，平日深居簡出，與外界鮮有互動，對於販賣毒品之違
    法認知不足，案發後深感後悔，僅心切於增加收入，而誤觸
    法網，實值憐憫，原審不察，未依刑法第59條規定予以酌減
    其刑，不無可議等語。
六、經查：①警方係依據桃文南之供述而查獲被告陳文俊本案販
    賣毒品犯行，桃文南因此而得依毒品危害防制條例第17條第
    1項規定減輕其刑，此有臺灣臺中地方法院109年度訴字第12
    10號刑事判決在卷可稽（見本院卷②第105頁）；另警方於10
    9年5月27日持之對被告陳文俊住處、身體為搜索之臺灣臺中
    地方法院109年度聲搜字第734號搜索票，於「應扣押物」欄
    已明確記載「有關涉嫌毒品危害防制條例之販賣毒品及相關
    毒品施用工具等證物」（見偵卷二第99頁），足徵警方於搜
    索前，即已掌握被告陳文俊涉嫌販賣毒品之相關事證，被告
    陳文俊縱事後坦認一切犯行，亦僅屬自白，而非自首。②被
    告陳文俊固於109年7月13日警詢中指認阮庭功（見偵卷三第
    305頁），然警在此之前之109年7月9日已就阮庭功涉案情形
    訊問被告阮范青王，有各該筆錄在卷為憑（見偵卷三第221
    至243頁），顯非因被告陳文俊之供述因而查獲共犯阮庭功
    ，是其主張應依毒品危害防制條例第17條第1項規定減輕其
    刑等語，並無理由。③按刑法第59條規定之酌量減輕其刑，
    必須犯罪另有特殊之原因與環境，在客觀上足以引起一般同
    情，認為即使予以宣告法定最低度刑，猶嫌過重者，始有其
    適用。此所謂法定最低度刑，固包括法定最低本刑；惟遇有
    其他法定減輕之事由者，則應係指適用其他法定減輕事由減
    輕後之最低度刑而言。倘被告別有其他法定減輕事由者，應
    先適用法定減輕事由減輕其刑後，猶認其犯罪之情狀顯可憫
    恕，即使科以該減輕後之最低度刑仍嫌過重者，始得適用刑
    法第59條規定酌量減輕其刑。而此項犯罪情狀是否顯可憫恕
    而酌量減輕其刑之認定，亦屬法院得依職權自由裁量之事項
    。查被告4人所犯販賣第二級毒品罪，經依毒品危害防制條
    例第17條第2項規定減輕其刑後，已無情輕法重之憾。且衡
    以被告4人無視政府反毒政策及宣導，仍意圖營利而販賣第
    二級毒品，所為就國人身心健康及社會秩序有高度破壞情事
    ，危害至鉅，當非個人一己生命、身體法益所可比擬；復考
    量其等非無謀生能力，本應依循正軌獲取所得，而非販賣毒
    品供他人吸食，戕害他人身心，而等其於本件販賣毒品之作
    為，相較於安分守己正當工作者，顯無法引起一般人之同情
    或憫恕。是被告4人既無畏刑罰之峻厲，僅為貪圖不法利益
    ，並鋌而走險販賣第二級毒品，自應為其行為負責。因此，
    綜觀其情節，實難認屬犯罪情節輕微，誠無另有特殊之原因
    或堅強事由，而在客觀上足以引起一般同情之處，自無再依
    刑法第59條規定減輕其刑之餘地，故被告4人執此事由提起
    上訴，實無可採。④原審對被告阮范青王所為之量刑，已以
    行為人之責任為基礎，並審酌刑法第57條各款所列情狀，即
    無偏執一端，致明顯失出失入情形，自無被告阮范青王上訴
    所指過重之情；另被告阮范青王經原審諭知之8罪，其合併
    宣告刑即定執行刑之上限為29年4月，原審僅定應執行有期
    徒刑4年10月，實屬低度之定刑，既未逾越法定刑度，亦無
    違背公平正義之情形，自難指為違法。被告阮范青王上訴指
    摘量刑及定執行刑過重，顯無理由。綜上所述，被告陳文俊
    、阮范青王、利寧和、王茂林此部分之上訴，均無理由，應
    予駁回。
伍、撤銷改判部分：　
一、原審認被告陳文俊如犯罪事實二所示轉讓禁藥犯行事證明確
    ，而予論罪科刑，固非無見，惟原審未及依修正前毒品危害
    防制條例第17條第2項規定予以減刑，尚有未洽，應由本院
    就上開轉讓禁藥部分予以撤銷改判。
二、爰審酌被告陳文俊有對於甲基安非他命戕害身心，應有充分
    認識，竟漠視法律禁令，而為轉讓禁藥犯行，所為嚴重損害
    國民身心健康，且促成毒品之流布，惟衡酌其犯後坦承犯行
    ，態度尚佳，轉讓禁藥之數量，暨自陳高中畢業、未婚、需
    扶養母親等一切情狀，量處如主文第二項所示之刑。　　
據上論斷，應依刑事訴訟法第368條、第369條第1項前段、第364
條、第299條第1項前段，判決如主文。　　　　
本案經檢察官柯學航提起公訴，檢察官施清火到庭執行職務。
中　　華　　民　　國　　110 　年　　10　　月　　13　　日
        　　刑事第六庭    審判長法　官  唐  光  義
　　　　　　　　　　　　　　    法　官  許  冰  芬
 　　　　　　　　　　　 　　　  法　官  鍾  貴  堯     
                     
以上正本證明與原本無異。     
如不服本判決應於收受送達後20日內向本院提出上訴書狀，其未
敘述上訴理由者，並得於提起上訴後20日內向本院補提理由書（
均須按他造當事人之人數附繕本）「切勿逕送上級法院」。因疫
情而遲誤不變期間，得向法院聲請回復原狀。

                                書記官  何  佳  錡

中　　華　　民　　國　　110 　年　　10　　月　　13　　日
附表一：
編號 購毒者（使用電話） 販毒者 運毒者（使用電話） 交易毒品時間、地點 交易毒品種類、數量、金額 運送者之車資 原審判處罪刑 1 居友海0000-000000 陳文俊、桃文南 利寧和0000-000000 108年12月2日22時許，臺中市○區○村○路000號 甲基安非他命，2,000元 500元 一、陳文俊共同犯販賣第二級毒品罪，處有期徒刑參年玖月。未扣案之新臺幣貳仟元沒收，於全部或一部不能沒收或不宜執行沒收時，追徵其價額。扣案如附表二編號3 、13、14之物，均沒收。 二、利寧和共同犯販賣第二級毒品罪，處有期徒刑參年柒月。未扣案之新臺幣伍佰元沒收，於全部或一部不能沒收或不宜執行沒收時，追徵其價額。扣案如附表二編號18、19之物，均沒收。 2 范江龍0000000000 陳文俊、阮庭功、阮范青王 利寧和0000-000000 109年4月1日23時10分許，臺中市○○區○○路000 ○0 號 甲基安非他命1包，1,000元（賒帳） 500元（賒帳） 一、陳文俊共同犯販賣第二級毒品罪，處有期徒刑參年玖月。扣案如附表二編號3 、13、14之物，均沒收。 二、阮范青王共同犯販賣第二級毒品罪，處有期徒刑參年捌月。扣案如附表二編號16之物沒收。 三、利寧和共同犯販賣第二級毒品罪，處有期徒刑參年柒月。扣案如附表二編號      18、19之物，均沒收。 3 阮庭陞0000-000000 陳文俊、阮庭功、阮范青王 利寧和0000-000000 109年4月9日19時23分許，臺中市○○區○○路0000號之1 甲基安非他命1包，2,000元 500元（賒帳） 一、陳文俊共同犯販賣第二級毒品罪，處有期徒刑參年玖月。未扣案之新臺幣貳仟元沒收，於全部或一部不能沒收或不宜執行沒收時，追徵其價額。扣案如附表二編號3 、13、14之物，均沒收。 二、阮范青王共同犯販賣第二級毒品罪，處有期徒刑參年捌月。扣案如附表二編號16之物沒收。 三、利寧和共同犯販賣第二級毒品罪，處有期徒刑參年柒月。扣案如附表二編號      18、19之物，均沒收。 4 阮庭陞0000-000000 陳文俊、阮庭功、阮范青王 利寧和0000-000000 109年4月10日20時40分許，臺中市○○區○○路0000號之1 甲基安非他命1包，2,000元 500元（賒帳） 一、陳文俊共同犯販賣第二級毒品罪，處有期徒刑參年玖月。未扣案之新臺幣貳仟元沒收，於全部或一部不能沒收或不宜執行沒收時，追徵其價額。扣案如附表二編號3 、13、14之物，均沒收。 二、阮范青王共同犯販賣第二級毒品罪，處有期徒刑參年捌月。扣案如附表二編號16之物沒收。 三、利寧和共同犯販賣第二級毒品罪，處有期徒刑參年柒月。扣案如附表二編號      18、19之物，均沒收。 5 阮庭陞0000-000000 陳文俊、阮庭功、阮范青王 利寧和0000-000000 109年5月5日20時許，臺中市○○區○○路0000號之1 甲基安非他命1包，2,000元（賒帳） 500元（賒帳） 一、陳文俊共同犯販賣第二級毒品罪，處有期徒刑參年玖月。扣案如附表二編號3 、13、14之物，均沒收。 二、阮范青王共同犯販賣第二級毒品罪，處有期徒刑參年捌月。扣案如附表二編號16之物沒收。 三、利寧和共同犯販賣第二級毒品罪，處有期徒刑參年柒月。扣案如附表二編號      18、19之物，均沒收。 6 范光宣0000-000000 陳文俊、阮庭功、阮范青王 利寧和0000-000000 109年5月6日22時許，臺中市○○區○○路000號 甲基安非他命1包，2,000元 1,000元 一、陳文俊共同犯販賣第二級毒品罪，處有期徒刑參年玖月。未扣案之新臺幣貳仟元沒收，於全部或一部不能沒收或不宜執行沒收時，追徵其價額。扣案如附表二編號3 、13、14之物，均沒收。 二、阮范青王共同犯販賣第二級毒品罪，處有期徒刑參年捌月。扣案如附表二編號16之物沒收。 三、利寧和共同犯販賣第二級毒品罪，處有期徒刑參年柒月。未扣案之新臺幣壹仟元沒收，於全部或一部不能沒收或不宜執行沒收時，追徵其價額。扣案如附表二編號18、19之物，均沒收。 7 陳文龍0000-000000 陳文俊、阮庭功、阮范青王 利寧和0000-000000 109年5月8日18時40分許，臺中市○區○○○巷000 號（OK便利商店） 甲基安非他命，網路遊戲星城點數2,000萬點（價值2,000 元） 300元 一、陳文俊共同犯販賣第二級毒品罪，處有期徒刑參年玖月。未扣案之網路遊戲星城點數貳仟萬點沒收，於全部或一部不能沒收或不宜執行沒收時，追徵其價額。扣案如附表二編號3 、13、14之物，均沒收。 二、阮范青王共同犯販賣第二級毒品罪，處有期徒刑參年捌月。扣案如附表二編號16之物沒收。 三、利寧和共同犯販賣第二級毒品罪，處有期徒刑參年柒月。未扣案之新臺幣參佰元沒收，於全部或一部不能沒收或不宜執行沒收時，追徵其價額。扣案如附表二編號24之物，沒收銷燬之。扣案如附表二編號18、19之物，均沒收。 8 阮輝黃0000-000000 陳文俊、阮庭功、阮范青王 王茂林0000-000000 109年4月18日凌晨0 時31分許，彰化縣○○鄉○○街00000號 甲基安非他命，重量不詳，2,000元 1,000元 一、陳文俊共同犯販賣第二級毒品罪，處有期徒刑參年玖月。未扣案之新臺幣貳仟元沒收，於全部或一部不能沒收或不宜執行沒收時，追徵其價額。扣案如附表二編號3 、13、14之物，均沒收。 二、阮范青王共同犯販賣第二級毒品罪，處有期徒刑參年捌月。扣案如附表二編號16之物沒收。 三、王茂林共同犯販賣第二級毒品罪，處有期徒刑參年柒月。未扣案之新臺幣壹仟元沒收，於全部或一部不能沒收或不宜執行沒收時，追徵其價額。扣案如附表二編號21、23之物，均沒收。 9 武世仙0000-000000 陳文俊、阮庭功、阮范青王 王茂林0000-000000 109年4月29日20時48分許，臺中市○區○○街00號 甲基安非他命1包，1,000元 300元 一、陳文俊共同犯販賣第二級毒品罪，處有期徒刑參年玖月。未扣案之新臺幣壹仟元沒收，於全部或一部不能沒收或不宜執行沒收時，追徵其價額。扣案如附表二編號3 、13、14之物，均沒收。 二、阮范青王共同犯販賣第二級毒品罪，處有期徒刑參年捌月。扣案如附表二編號16之物沒收。 三、王茂林共同犯販賣第二級毒品罪，處有期徒刑參年柒月。未扣案之新臺幣參佰元沒收，於全部或一部不能沒收或不宜執行沒收時，追徵其價額。扣案如附表二編號21、23之物，均沒收。 

附表二：扣押物品
編號 扣押物品 數量 所有人/持有人 備註 1 筆記本 1 本 陳文俊 不予沒收。 2 鑰匙磁扣 1 副 陳文俊 不予沒收。 3 IPHONE黑色手機（含SIM 卡，已取出），IMEI：000000000000000 1 支 陳文俊 販賣毒品所用之物，沒收。 4 房屋租賃契約 1 件 陳文俊 不予沒收。 5 筆記本 1 本 陳文俊 不予沒收。 6 吸食器 2 組 陳文俊 不予沒收。 7 玻璃球，已使用 5 個 陳文俊 不予沒收。 8 玻璃球，全新 19個 陳文俊 不予沒收。 9 殘渣袋 5 個 陳文俊 不予沒收。 10 藥鏟 5 個 陳文俊 不予沒收。 11 電子秤（電池已取出） 1 台 陳文俊 不予沒收。 12 夾鏈袋 1 包 陳文俊 不予沒收。 13 IPHONE香檳金手機（無SIM 卡），IMEI：000000000000000 1 支 陳文俊 販賣毒品所用之物，沒收。 14 三星藍色手機（無SIM 卡），IMEI：000000000000000 1 支 陳文俊 販賣毒品所用之物，沒收。 15 吸食器 1 個 阮范青王 不予沒收。 16 IPHONE玫瑰金手機（含SIM 卡，已取出），IMEI：000000000000000 1 支 阮范青王 販賣毒品所用之物，沒收。 17 玻璃球，全新 9 個 利寧和 不予沒收。 18 TaiwanMobile手機香檳金（含SIM卡，已取出），IMEI：000000000000000 ，門號：0000-000000 1 支 利寧和 販賣毒品所用之物，沒收。 19 三星深藍色手機（含SIM 卡，已取出），IMEI：000000000000000 ，門號：0000-000000 1 支 利寧和 販賣毒品所用之物，沒收。 20 現金新臺幣 11萬5800元 利寧和 不予沒收。 21 記帳紙 1 張 王茂林 販賣毒品所用之物，沒收。 22 OPPO藍紫色手機（含SIM 卡，已取出），IMEI：000000000000000 ，門號：0000-000000 1 支 王茂林 不予沒收。 23 OPPO黑色手機（含SIM 卡，已取出），IMEI：000000000000000 ，門號：0000-000000 1 支 王茂林 販賣毒品所用之物，沒收。 24 甲基安非他命 10包 利寧和 第二級毒品，沒收銷燬之。 25 計程車，廠牌：TOYOTA，車型：WISH，車號：000-00 1輛 利寧和 業經變價拍賣，以21萬6,000 元拍定（見變價6號卷），不予沒收。 26 計程車，廠牌：TOYOTA，車型：WISH，車號：000-0000 1輛 王茂林 業經變價拍賣，以20萬元拍定（見變價7 號卷），不予沒收。 

附表三：卷宗名稱對照表
編號 卷宗名稱 簡稱 1 原審109年度訴字第2456號卷 原審卷 2 臺中地檢109年度偵字第16681號卷 偵卷一 3 臺中地檢109年度偵字第16682號卷一 偵卷二 4 臺中地檢109年度偵字第16682號卷二 偵卷三 5 臺中地檢109年度偵字第28260號卷二 偵卷六 6 臺中地檢109年度偵字第28261號卷 偵卷八 7 臺中地檢109年度變價字第6號卷 變價6 號卷 8 臺中地檢109年度變價字第7號卷 變價7 號卷 9 原審109年度聲羈字第313號卷 聲羈卷一 10 原審109年度聲羈字第315號卷 聲羈卷二 11 原審109年度偵聲字第366號卷 偵聲卷一 12 原審109年度偵聲字第365號卷 偵聲卷二